【裁判字號】    97,訴,1100
【裁判日期】    970811
【裁判案由】    殺人未遂
【裁判全文】
臺灣高雄地方法院刑事判決              97年度訴字第1100號
公  訴  人  臺灣高雄地方法院檢察署檢察官
被      告  丁○○
指定辯護人  郭國益律師
上列被告因殺人未遂案件，經檢察官提起公訴（97年度偵緝字第
558 號），本院判決如下：
    主  文
丁○○傷害人之身體，處有期徒刑壹年。未扣案之美工刀壹支沒
收。
    事  實
一、丁○○前於民國95年6 、7 月間，在高雄縣鳳山市○○路附
    近之樂賓理髮廳認識服務生甲○○○進而追求未果，之後輾
    轉得知甲○○○轉往高雄縣鳳山市○○路439 號「問彩虹美
    容坊」任職，乃於96年9 月19日，前往「問彩虹美容坊」找
    尋甲○○○，於同日21時30分許甲○○○在「問彩虹美容坊
    」1 樓與2 樓樓梯間見丁○○前來，因憶起於96年2 月間在
    樂賓理髮廳服務時曾遭丁○○傷害，即對丁○○直言：「你
    丁○○，我不做」，丁○○竟因而心生不滿，質問「你不做
    喔！」，旋即基於傷害之犯意，以預藏之美工刀朝甲○○○
    頸部劃1 刀後逃離現場，因此造成甲○○○受有頸部撕裂傷
    10 ×0.5公分之傷害。
二、案經甲○○○訴由臺灣高雄地方法院檢察署檢察官偵查起訴
    。
    理  由
壹、程序方面
一、證人甲○○○、乙○○於警詢中之陳述無證據能力：
    按被告以外之人於檢察事務官、司法警察官或司法警察調查
    中所為之陳述，與審判中不符時，其先前之陳述具有較可信
    之特別情況，且為證明犯罪事實存否所必要者，得為證據。
    證人甲○○○、乙○○於警詢中之陳述，因屬審判外之陳述
    ，為傳聞證據，惟渠等於警詢中之陳述整體而言，核與於本
    院審判中之證述相符，是渠等於警詢中之陳述並不符合刑事
    訴訟法第159 條之2 有關傳聞例外之規定，不得作為認定本
    案犯罪事實有無之證據，並無證據能力，此時，當以證人甲○○○、乙○○於審判中之證述作為證據。
二、證人甲○○○、乙○○於偵查中之證述有證據能力：
    按被告以外之人於偵查中向檢察官所為陳述，除顯有不可信
    之情況者外，得為證據，刑事訴訟法第159 條之1 第2 項定
    有明文。本件證人甲○○○、乙○○於檢察官偵查中以證人
    身份向檢察官具結所為之證述，未曾提及檢察官在偵查時有
    不法取供之情形，亦無顯不可信之情況，依上說明，證人甲○○○、乙○○於偵查中之證言自具有證據能力。
貳、實體方面
一、訊據被告丁○○固坦承於96年9 月19日21時30分許攜帶美工
    刀1 支劃傷告訴人甲○○○一情不諱，惟矢口否認有何故意
    傷害犯行，辯稱：當天我跟告訴人發生言語衝突時，告訴人
    從我後方作勢要把我圍住，告訴人也作勢要抓我，我為了防
    衛自己，才從上衣左邊口袋取出美工刀隨手揮了一下，不小
    心揮到告訴人云云。
二、經查：
  (一)被告丁○○於上開時地前往「問彩虹美容坊」，告訴人甲○○○在1 樓與2 樓樓梯間見到被告立即表示拒絕為被告服務
    ，被告心生不滿，質問「你不做喔！」，旋即持刀朝告訴人
    頸部劃一刀後轉身逃逸，告訴人因而受有如事實欄所載之傷
    害一節，此經證人即告訴人於偵查及本院審理時指訴綦詳（
    97年度偵字第114 號卷第9 頁、本院卷第26頁），且經證人
    乙○○證稱被告進入店內自行上樓後不久即聽到從樓梯間傳
    出告訴人求救聲，告訴人下樓後即見到告訴人傷勢等語明確
    （上開偵查卷第10頁、本院卷第29頁、第30頁），核與被告
    坦承持美工刀劃傷告訴人一情相符，復有長庚紀念醫院96年
    9 月20日診斷證明書1 份附卷可稽（警卷第9 頁）。
  (二)被告雖以前詞置辯，惟被告先於偵查中供稱與告訴人拉扯時
    遭一名男子（即指乙○○）抱住，才持刀防禦，後於本院準
    備程序中稱與告訴人言語衝突後遭一名男子從後方作勢圍住
    ，告訴人也作勢抓伊，才取出美工刀隨手揮一下云云（97年
    度偵緝字第558 號卷第29頁、97年度審訴字第1271號卷第17
    頁），對於其是否與告訴人起肢體衝突及遭乙○○從後抱住
    之說詞前後不一，則其所稱持刀劃傷告訴人係起因於遭告訴
    人及乙○○之不法侵害一事，尚有疑問。自證人即告訴人於
    偵查及本院審理中證稱其甫說出拒絕為被告服務之言詞時，
    即遭被告持刀劃傷，並無被告所稱遭告訴人、被告作勢包圍
    、抓住，揮刀防衛時不慎劃傷告訴人之情形（上開偵查卷第
    9 頁、本院卷第26頁、第27頁），及證人乙○○於偵查及本
    院審理時證稱被告進入店內自行上樓後不久聽到樓梯間傳來
    告訴人求救聲，伊就朝樓梯走去，見被告衝下來，伊要攔被
    告卻被被告推開往店外衝出去等情觀之（上開偵查卷第10頁
    、本院卷第29頁），證人乙○○於告訴人遭被告劃傷時既在
    一樓，自無可能於告訴人遭被告劃傷之前與告訴人共同在樓
    梯間為作勢包圍、抓住被告之舉動。再者，告訴人在樓梯間
    內看見被告時，被告手中已握住一個白白亮亮的東西，此經
    告訴人於偵查及本院審理時證述在卷（上開偵查卷第9 頁、
    本院卷第27頁），而非如被告所辯稱該美工刀係從上衣左邊
    口袋取出，足見被告在進入樓梯間時已在手中預藏美工刀，
    見告訴人乍見被告立即表明不願為被告服務，因而心生不滿
    ，遂持刀劃傷告訴人，是被告基於傷害之故意持刀劃傷告訴
    人，至為明顯。被告辯稱其係遭告訴人及證人乙○○作勢包
    圍、抓住，為採取防衛行為揮刀時誤傷告訴人云云，無非卸
    責之詞，不足採信。
  (三)按殺人未遂罪與傷害罪之區別，應以有無殺意，及其下手加
    害時有無死亡之預見為斷，其受傷之多寡，是否致命部位，
    雖可藉為認定有無殺意之心證，且為重要之參考資料，惟非
    判斷二罪間之絕對標準，仍須斟酌當時客觀環境及其他具體
    情形加以判斷（最高法院90年度台上字第1281號判決可資參
    照）。經查：
  1.證人即告訴人於偵查及本院審理時均證稱是因見到被告就說
    「你丁○○，我不做」，被告說「你不做喔！」，就拿刀子
    從告訴人的脖子劃下去（97年度偵字第114 號卷第9 頁、本
    院卷第27頁），從告訴人所陳情節可證被告係因與告訴人起
    口角衝突才持刀向告訴人揮去，應可認定。
  2.被告前曾要求告訴人與伊結婚遭告訴人拒絕，因而於96年2
    月間傷害告訴人，嗣後已與告訴人和解，然告訴人仍躲了好
    幾家理髮廳，除此之外便無何仇隙，此經證人即告訴人於本
    院審理時證述歷歷，並有96年2 月20日高雄市立民生醫院診
    斷證明書在卷可查（97年度偵字第114 號卷第9 頁、本院卷
    第25頁、第39頁），被告明知求婚遭拒，且告訴人避不相見
    ，仍執意打聽尋找告訴人下落，又隨身攜帶美工刀前去尋找
    告訴人，固然不懷好意，然本件告訴人出言拒絕為被告服務
    時，被告僅說「你不做喔！」，並未說要殺死告訴人之言語
    ；再自案發時雙方站立位置及被告之動作而言，告訴人與被
    告當時相隔僅有1 個階梯的距離，被告站在較低的階梯上手
    朝上劃一刀後就跑了，亦經告訴人於本院審理時證述在卷（
    本院卷第26頁、第27頁），以告訴人與被告非常接近之距離
    ，被告手中又持有利器，被告如基於殺人之故意朝告訴人頸
    部下手，應係以銳利之刀尖向告訴人頸部猛刺，而非僅持刀
    向上揮動；另從告訴人所受傷勢觀之，為頸部撕裂傷10×0.
    5 公分之傷害，並未傷及附近之氣管、食道、主要動、靜脈
    等重要器官，此有財團法人長庚紀念醫院97年6 月12日（97
    ）長庚院高字第753183號函在卷可查（97年度審訴字第1271
    號卷第24頁），足見被告下手時力道並非狠、重，被告如係
    基於殺人之故意對告訴人揮刀相向，以告訴人全無防備之情
    況，自可猛力刺擊告訴人脆弱之頸部而造成上開重要器官之
    創傷，當不至僅受有頸部撕裂傷之傷害，是被告向告訴人手
    朝上揮動刀子，其用意是否在殺害告訴人，亦屬有疑。復參
    以當時除在一樓之乙○○外，樓梯間內僅有被告與告訴人2
    人，此經證人乙○○證述如前，以告訴人為一手無寸鐵又為
    勢單力孤之女子，被告第一刀劃傷告訴人後，仍可接續揮砍
    以達成殺害告訴人之目的，然被告卻轉身逃跑，足見被告並
    無置告訴人於死地之決心。
  3.綜上所述，本件係因被告遭告訴人拒絕求婚又避不見面，心
    懷怨懟，經打聽得知告訴人下落，甫與告訴人見面即遭告訴
    人直言拒絕為被告服務，一時氣憤之下持刀傷害告訴人所致
    ，而非基於殺人之犯意為之，至為明確。
三、核被告丁○○所為，係犯刑法第277 條第1 項之傷害罪。被
    告係基於傷害告訴人身體之犯意而為本案犯行，已如前述，
    則公訴人認被告係犯殺人未遂罪，容有未洽，惟因起訴之基
    本事實相同，爰變更起訴法條。爰審酌被告不知尊重告訴人
    ，竟持具有危險性之美工刀而為上開犯行，且一再飾詞狡辯
    ，稱係告訴人及乙○○先出手攻擊才持刀自衛云云，足見其
    惡性重大，又尚未與告訴人達成和解，毫無悔意，犯後態度
    顯然欠佳，及被告素行、犯罪所受刺激、所生危害等一切情
    狀，量處如主文所示之刑，資為懲儆。被告用以傷害告訴人
    所用之美工刀1 支為被告所有供犯罪所用之物，此經被告陳
    明在卷，雖未據扣案，惟不能證明已滅失，爰依刑法第38條
    第1 項第2 款宣告沒收。
據上論斷，應依刑事訴訟法第299 條第1 項前段、第300 條，刑
法第277 條第1 項、第38條第1 項第2 款，刑法施行法第1 條之
1 ，判決如主文。
本案經檢察官丙○○到庭執行職務。
中    華    民    國    97    年    8     月    11    日
                  鳳山刑事第一庭審判長法  官  黃三友
                                      法  官  林永村
                                      法  官  林芳華
以上正本證明與原本無異。
如不服本判決應於收受本判決後10日內向本院提出上訴書狀，並
應敘述具體理由，如未敘述上訴理由者，應於上訴期間屆滿後20
日內補提理由書狀於本院（均須按他造當事人之人數附繕本）「
切勿逕送上級法院」。
中    華    民    國    97    年    8     月    11    日
                                      書記官  黃靖媛
附錄本案論罪科刑法條
中華民國刑法第277條第1項
傷害人之身體或健康者，處3 年以下有期徒刑、拘役或1,000 元
以下罰金。


司法院資訊處製作；財團法人民間司法改革基金會備份。
